【裁判字號】    97,易,2016
【裁判日期】    970716
【裁判案由】    加重竊盜
【裁判全文】
臺灣臺中地方法院刑事判決              97年度易字第2016號
公  訴  人  臺灣臺中地方法院檢察署檢察官
被      告  丙○○
                    （現於台灣台中看守所羈押中）
上列被告因加重竊盜案件，經檢察官提起公訴（97年度偵字第
6844、9476號），本院判決如下：
    主    文
丙○○犯攜帶兇器、毀越門扇竊盜罪，累犯，處有期徒刑拾壹月
，減為有期徒刑伍月又拾伍日，扣案之鐵撬壹支、油壓剪壹支均
沒收。又犯攜帶兇器竊盜未遂罪，累犯，處有期徒刑伍月，扣案
之油壓剪壹支沒收。又犯攜帶兇器、毀越門扇竊盜罪，累犯，處
有期徒刑拾壹月，扣案之鐵撬壹支、油壓剪壹支均沒收。又共同
犯攜帶兇器、毀越門扇竊盜罪，累犯，處有期徒刑壹年，扣案之
油壓剪壹支沒收。又共同犯攜帶兇器竊盜罪，累犯，處有期徒刑
壹年，扣案之油壓剪壹支沒收。又犯攜帶兇器、毀越安全設備竊
盜罪，累犯，處有期徒刑拾壹月，扣案之油壓剪壹支沒收。又犯
攜帶兇器竊盜罪，累犯，處有期徒刑捌月，扣案之老虎鉗貳支沒
收。應執行有期徒刑年月，扣案之鐵撬貳支、油壓剪貳支、
老虎鉗貳支均沒收。
    犯罪事實
一、丙○○於民國91年間因犯毒品危害防制條例及贓物罪，分別
    經法院判處有期徒刑6月、3月確定，並經臺灣桃園地方法院
    以93年聲字第2295號定應執行有期徒刑7月，於94年2月5日
    因縮短刑期假釋出監付保護管束，並於94年5月12日因保護
    管束期滿未經撤銷視為執行完畢。詎猶不知悔改，復意圖為
    自己不法之所有，分別為下列犯行：
  (一)於96年4月1日至2日之夜間，駕駛車號GR-0610號自小客車至
    臺北市中山區○○○路○段62巷33號之「新福宮」，攜帶足
    供為兇器使用之鐵撬1支及油壓剪1支，先以鐵撬撬開廟前鐵
    門後進入「新福宮」，再以油壓剪剪開香油錢保險櫃鎖頭，
    竊取其內財物新臺幣（下同）數百元。
  (二)於96年6月1日至2日之夜間，駕駛車號GR-0610號自小客車至
    臺北市○○區○○街11號之「景福宮」，攜帶足供為兇器使
    用之油壓剪1支，欲以油壓剪剪開香油錢保險櫃鎖頭，因未
    得逞而離去。
  (三)於96年7月20日至21日之夜間，駕駛車號GR-0610號自小客車
    至臺北市○○區○○路2段204巷1號之「福德宮」，持足供
    為兇器使用之鐵撬1支及油壓剪1支，先破壞「福德宮」大門
    門鎖進入宮內，再以油壓剪剪開香油錢櫃子鎖頭，竊取其內
    財物1萬元。
  (四)於97年2月21日至22日之夜間，與姓名年籍不詳、綽號「小
    意」之成年人，共同基於為自己不法所有之意圖及竊盜之犯
    意聯絡，駕駛車號GR-0610號自小客車至臺北市○○路敬業
    三路196號之「下塔悠福德爺宮」，攜帶足供為兇器使用之
    油壓剪1支，先以油壓剪破壞鐵門及大門玻璃之後，再以油
    壓剪剪開香油錢箱鎖頭，竊取其內財物3萬元。
  (五)於97年3月6日22時許，與姓名年籍不詳、綽號「小意」之成
    年人，共同基於為自己不法所有之意圖及竊盜之犯意聯絡，
    駕駛車號GR-0610號自小客車至臺中縣豐原市○○路○段551
    號之「六合福德祠」，持足供為兇器使用之油壓剪1支，以
    油壓剪剪開香油錢保險箱鎖頭，竊取其內財物3千元。
  (六)於97年3月11日至12日之夜間，駕駛車號GR-0610號自小客車
    至臺北市萬華區○○○路○段336號之「三條路福德宮」，持
    足供為兇器使用之油壓剪1支，先破壞後門窗戶之安全設備
    進入宮內，再以油壓剪剪開香油錢櫃子鎖頭，竊取其內財物
    1萬元。
  (七)97年3月14日上午9時45分許，持足供為兇器使用之老虎鉗2
    支，竊取戊○○停放於臺北縣八里鄉○○路○段179號之車號
    KB-3200號自小客車車牌2面，置於其所有車號GR-0610號自
    小客車腳踏板下。
二、案經臺中縣警察局豐原分局及臺北市政府警察局中山分局移
    送臺灣臺中地方法院檢察署檢察官偵查起訴。
    理    由
一、證據能力之說明﹕
    按現行刑事訴訟法為保障被告之反對詰問權，排除具有虛偽
    危險性之傳聞證據，以求實體真實之發見，於該法第159條
    第1項明定被告以外之人於審判外之言詞或書面陳述，除法
    律有規定者外，不得作為證據。而刑事訴訟法第159條之1至
    159條之4有傳聞法則之例外規定，且被告以外之人於審判外
    之陳述，雖不符前4條之規定，而經當事人於審判程序同意
    作為證據，法院審酌該言詞陳述或書面陳述作成時之情況，
    認為適當者，亦得為證據；當事人、代理人或辯護人於法院
    調查證據時，知有第159條第1項不得為證據之情形，而未於
    言詞辯論終結前聲明異議者，視為有前項之同意，刑事訴訟
    法第159條之5定有明文。本件關於以下論及之「被害人庚○
    ○、乙○○、己○○、辛○○、丁○○、林永瀨、戊○○於
    警詢之陳述」等證據，係屬被告以外之人於審判外之書面陳
    述，而檢察官、被告、辯護人並未就上開陳述有所爭執，且
    迄於言詞辯論終結前，均未主張有刑事訴訟法第159條第1項
    不得為證據之情形，是應認已同意作為證據，且經本院審酌
    後，認無不適當之情形，應認均有證據能力，合先敘明。
二、認定犯罪事實所憑之證據及理由：
    上開犯罪事實，業經被告於偵查中及本院審理時坦承不諱，
    核與被害人庚○○、乙○○、己○○、辛○○、丁○○、林
    永瀨、戊○○於警詢之證述相符，並有監視器翻拍畫面76張
    、贓物認領保管單、被告之土地公廟記事本5冊在卷可稽，
    復有鐵撬2支、油壓剪2支、老虎鉗2支扣案可佐，足認被告
    之自白與事實相符。本件事證明確，被告之竊盜犯行洵堪認
    定，應依法論科。
三、論罪科刑：
  (一)按刑法第321條第1項第3款之攜帶兇器竊盜罪，係以行為人
    攜帶兇器竊盜為其加重條件，此所謂兇器，其種類並無限制
    ，凡客觀上足對人之生命、身體、安全構成威脅，具有危險
    性之兇器均屬之，且祇須行竊時攜帶此種具有危險性之兇器
    為已足，並不以攜帶之初有行兇之意圖為必要（最高法院79
    年臺上字第5253號判例意旨參照）。查本件被告竊盜時所持
    之鐵撬、油壓剪及老虎鉗，其質地堅硬，若持以攻擊人，將
    產生一定之危害，自屬足以傷害人之生命、身體之兇器。另
    按刑法第321條第1項第2款規定將「門扇」、「牆垣」、「
    其他安全設備」並列，則所謂「門扇」應專指門戶而言，指
    分隔住宅或建築物內外之出入口大門而言；而所謂「其他安
    全設備」，指門扇、牆垣以外，依社會通常觀念足認為防盜
    之設備者（最高法院25年上字第4168號判例參照），窗戶、
    鐵窗均具有防盜之效用，依社會通常之觀念，屬於維護安全
    之防盜設備。是核被告就犯罪事實(一)(三)(四)所為，均係犯刑法
    第321條第1項第2、3款之攜帶兇器、毀越門扇竊盜罪；就犯
    罪事實(二)(五)(七)所為，均係犯刑法第321條第1項第3款之攜帶
    兇器竊盜罪；就犯罪事實(六)所為，則係犯刑法第321條第1項
    第2、3款之攜帶兇器、毀越安全設備竊盜罪。被告與姓名年
    籍不詳、綽號「小意」之成年人二人間就犯罪事實(四)、(五)所
    為，具有犯意聯絡及行為分擔，為共同正犯。被告所犯上開
    6次加重竊盜犯行及1次加重竊盜未遂犯行，犯意各別，行為
    互殊，且受害之對象亦不同，應分論併罰。
  (二)被告有如犯罪事實欄所載之前科，此有台灣高等法院被告前
    案紀錄表附卷可憑，其於有期徒刑執行完畢後之五年之內，
    故意再犯本件有期徒刑以上之罪，均為累犯，各應依刑法第
    47條第1項之規定加重其刑。另被告就犯罪事實(二)部分，係
    未遂犯，爰再依刑法第25條第2項規定，減輕其刑，並依法
    先加重後減輕之。
  (三)爰審酌被告年值青壯，不思循正軌謀求生活之資，竟攜帶兇
    器竊盜以獲利，嚴重危害社會治安，且所為7次加重竊盜犯
    行中之6次均係針對寺廟之香油錢為之，其破壞宗教器物行
    竊，除造成被害人之財產損失外，亦使被害人之精神同受損
    害；再兼衡酌被告犯後坦承全部犯行之犯後態度，及其竊盜
    之財物數量、價值等一切情狀，量處如主文所示之刑。
  (四)又被告所為犯罪事實(一)之犯罪時間，係於96年4月24日以前
    ，合於中華民國九十六年罪犯減刑條例第2條第1項規定之基
    準日之前，各罪所宣告之刑又未逾有期徒刑1年6月，不在該
    條例第3條第1項所定排除減刑之列，應依該條例第2條第1項
    第3款之規定，減其刑期2分之1。再就被告所為之上開6次加
    重竊盜罪及1次加重竊盜未遂罪，依刑法第51條第5款規定，
    定其應執行之刑。
  (五)另按有犯罪之習慣或因遊蕩或懶惰成習而犯罪者，於刑之執
    行前，令入勞動場所，強制工作，刑法第90條第1項定有明
    文。又保安處分係針對受處分人將來之危險性所為之處置，
    以達教化、治療之目的，為刑罰之補充制度。我國現行刑法
    採刑罰與保安處分雙軌制，係在維持行為責任之刑罰原則下
    ，為協助行為人再社會化之功能，以及改善行為人潛在之危
    險性格，期能達成根治犯罪原因、預防犯罪之特別目的。是
    保安處分中之強制工作，旨在對欠缺正確工作觀念或無正常
    工作因而習慣犯罪者，強制其從事勞動，學習一技之長及正
    確之謀生觀念，使其日後重返社會，能適應社會生活。刑法
    第90條第1項規定對於「有犯罪之習慣或因遊蕩或懶惰成習
    而犯罪者」之宣付強制工作處分，即係本於保安處分應受比
    例原則之規範，使保安處分之宣告，與行為人所為行為之嚴
    重性、行為人所表現之危險性及對於行為人未來行為之期待
    性相當之意旨而制定，由法院視行為人之危險性格，決定應
    否令入勞動處所強制工作，以達預防之目的。所謂「有犯罪
    之習慣」則指對於犯罪以為日常之惰性行為，乃一種犯罪之
    習性，至所犯之罪名為何，是否同一，則非所問；而行為人
    是否構成累犯，尤非決定其是否有犯罪習慣之唯一標準（最
    高法院95年度台上字第6446號判決意旨參照）。檢察官雖請
    求對被告宣告於刑之執行前令入勞動場所強制工作，然刑法
    上之習慣犯，必須有具體之事實，足資證明行為人有犯罪之
    惡習及慣行，始有習慣犯規定之適用，且有犯罪習慣者係指
    對於犯罪以為日常之惰性行為，習慣犯係視犯罪為一種習性
    。經查，雖本院認定被告犯有上開6次加重竊盜犯行及1次加
    重竊盜未遂犯行，惟並無具體事實足認被告有犯罪之習慣或
    因遊蕩或懶惰成習而犯罪，故本院認無對被告宣告強制工作
    之必要，附此敘明。
  (六)扣案之油壓剪2支、鐵撬2支、老虎鉗2支，均為被告所有供
    本件犯罪所用之物，業經被告供承在卷，應依刑法第38條第
    1項第2款之規定沒收。
據上論斷，應依刑事訴訟法第299條第1項前段，刑法第321條第1
項第2、3款、第47條第1項、第25條、第28條、第51條第5款、第
38條第1項第2款，中華民國九十六年罪犯減刑條例第2條第1項第
3款、第7條、第11條。
本案經檢察官甲○○到庭執行職務。
中    華    民    國    97    年    7    月    16    日
                  刑事第八庭  法  官  戴嘉慧
上正本證明與原本無異。
如不服本判決，應於收受送達後10日內向本院提出上訴書狀（應
敘述具體理由並附繕本）。
上訴書狀如未敘述理由，應於上訴期間屆滿後20日內補提理由書
於本院。
                              書記官  何俞瑩
中    華    民    國    97    年    7    月    16    日
【附錄論罪科刑法條】
《刑法第321條第1項（加重竊盜罪）》
犯竊盜罪而有左列情形之一者，處六月以上、五年以下有期徒刑
：
一  於夜間侵入住宅或有人居住之建築物、船艦或隱匿其內而犯
    之者。
二  毀越門扇、牆垣或其他安全設備而犯之者。
三  攜帶兇器而犯之者。
四  結夥三人以上而犯之者。
五  乘火災、水災或其他災害之際而犯之者。
六  在車站或埠頭而犯之者。


司法院資訊處製作；財團法人民間司法改革基金會備份。
